【裁判字號】    97,抗,145
【裁判日期】    970130
【裁判案由】    假扣押
【裁判全文】
臺灣高等法院民事裁定                   97年度抗字第145號
抗  告  人  乙○○
            丙○○
上列抗告人因與相對人甲○○間返還土地之假扣押事件，對於中
華民國96年10月18日臺灣板橋地方法院96年度全字第67號裁定提
起抗告，本院裁定如下：
    主  文
抗告駁回。
抗告費用由抗告人各負擔新台幣壹仟元。
    理  由
一、本件相對人（即債權人）於原法院聲請意旨略以：伊為台北
    縣中和市○○段28張小段52-2地號土地（下稱系爭土地）之
    所有權人及地上權人，抗告人（即債務人）乙○○、丙○○
    均無合法權源，占用系爭土地，分別興建門牌號碼為台北縣
    中和市○○路○段200號及同路段202號之違章建築（下稱系
    爭房屋），受有相當於租金之不當得利，致伊受有損害。茲
    伊已於民國96年5月4日提起訴訟，復於同年8月2日追加起訴
    ，請求抗告人返還占用土地並給付相關之不當得利及損害賠
    償金額，並經台灣板橋地方法院以96年度重訴字第244號受
    理在案。因恐抗告人隱匿、處分財產，日後有不能執行或甚
    難執行之虞，伊為保全債權，乃陳明供擔保補釋明之不足，
    聲請假扣押等語。
二、原裁定分別准相對人以新台幣（下同）39萬7,004元或等額
    之銀行無記名可轉讓定期存單為乙○○供擔保後，得對於乙
    ○○之財產於119萬1,013元之範圍內為假扣押；及以71萬4,
    828元或等額之銀行無記名可轉讓定期存單為丙○○供擔保
    後，得對於丙○○之財產於214萬4,485元之範圍內為假扣押
    。
三、抗告意旨略以：伊等均係基於與前地主間之買賣契約而合法
    占有系爭土地，非無法律上之原因。又前開房屋均係於55年
    興建，業已符合民法第770條及第772條善意取得時效之規定
    ，自不生不當得利問題。況相對人對於假扣押請求之原因顯
    無合法釋明，竟對伊等之財產聲請假扣押，實非適法，爰求
    為廢棄原裁定云云。
四、按債權人就金錢請求或得易為金錢請求之請求，欲保全強制
    執行者，得聲請假扣押；假扣押非有日後不能強制執行或甚
    難執行之虞者，不得為之；請求及假扣押之原因應釋明之；
    前項釋明如有不足，而債權人陳明願供擔保或法院認為適當
    者，法院得定相當之擔保，命供擔保後為假扣押，民事訴訟
    法第522條第1項、第523條第1項、第526條第1項、第2項分
    別定有明文。釋明事實上之主張者，得用可使法院信其主張
    為真實之一切證據。但依證據之性質不能即時調查者，不在
    此限，民事訴訟法第284條亦有明定。又假扣押為保全程序
    而非確定私權之訴訟程序，請求及假扣押之原因雖應釋明，
    但債權人本案債權是否確實存在，則非保全程序所應審認之
    事項（參照最高法院61年台抗字第589號判例意旨）。
五、查原法院係以相對人主張之上開事實，業據提出土地謄本、
    房屋稅繳款書、不動產買賣契約書、債權讓與契約、民事起
    訴狀等影本為證，已盡釋明之責，且相對人陳明供擔保以代
    釋明之不足，乃裁定准許相對人分別就抗告人之財產為假扣
    押，經核於法並無違誤。是抗告人均辯稱：相對人未盡釋明
    之責云云，洵不足採。至抗告人另辯：其等均係合法占有系
    爭土地，不生不當得利之問題云云，惟其核係實體爭執事項
    ，屬本案判決之問題，非本件保全程序所能審究，附此敘明
    。是原裁定准相對人分別供擔保後，得對抗告人之財產為假
    扣押，於法核無不合。抗告人執上開意旨，指摘原裁定不當
    ，求予廢棄，非有理由，應予駁回，爰裁定如主文。
中    華    民    國    97    年    1     月    30    日
                  民事第十六庭
                        審判長 法  官 沈方維
                               法  官 湯美玉
                               法  官 王淇梓
正本係照原本作成。
本裁定除以適用法規顯有錯誤為理由，並經本院許可外，不得再
抗告。如提起再抗告，應於收受後10日內委任律師為訴訟代理人
向本院提出再抗告狀。並繳納再抗告費新台幣１千元。
中    華    民    國    97    年    1     月    31    日
                               書記官 吳碧玲


司法院資訊處製作；財團法人民間司法改革基金會備份。
